臺灣臺中地方法院民事判決　　　　　　　95年度訴字第3495號
原　　　告　甲○○
訴訟代理人　吳皓偉律師
被　　　告　太府建設開發股份有限公司
法定代理人　丙○○
上列當事人間確認委任關係不存在事件，本院於96年4月18日言
詞辯論終結，判決如下：
    主    文
確認原告與被告間董事之委任關係不存在。
訴訟費用由被告負擔。
    事實及理由
甲、程序方面：
    按解散之公司除因合併、分割或破產而解散外，應行清算；
    解散之公司，於清算範圍內，視為尚未解散。公司經中央主
    管機關撤銷或廢止登記者，準用前三條之規定。公司法第24
    條、第25條、第26條之1分別定有明文。又公司之清算，以
    董事為清算人。但公司法或章程另有規定或股東會另選清算
    人時，不在此限；公司之清算人，在執行職務範圍內，亦為
    公司負責人，亦為公司法第322條第1項、第8條第2項所明定
    。查本件被告太府建設開發股份有限公司（下稱被告公司）
    業經經濟部於民國（下同）95年3月21日以經授中字第
    09534676680 號函廢止公司登記在案（參卷附被告公司變更
    登記事項卡），依法被告公司即應進行清算程序。嗣被告公
    司股東會已決議選任丙○○為清算人，並向本院呈報經准備
    查在案（參本院調閱之95年度司字第309號呈報清算人卷）
    ，依前述，丙○○對第三人即有代表被告公司之權，為被告
    公司之負責人。原告嗣更正以丙○○為被告公司法定代理人
    ，並對被告公司提起本訴，自屬適法，合先敘明。
乙、實體方面：
一、原告起訴主張略以：原告本為被告公司之董事，後原告於93
    年間向被告公司辭去董事職務，依辭職書載明自93年4月30
    日起終止雙方董事之委任關係。惟因被告公司遷移不明，其
    原法定代理人乙○○之住、居所亦不明，致無法送達，原告
    依法聲請公示送達，業經鈞院以93年度聲字第1437號裁定確
    定在案。是本件原告與被告公司之委任關係已適法終止，惟
    被告公司於主管機關之登記資料，仍列原告為董事，有使人
    誤認原告仍係被告公司董事之虞，如不訴請確認，原告就被
    告公司清算事務之權利義務是否存在實不明確，且於被告公
    司法人人格繼續存在而仍得對外為法律行為之期間，亦有使
    他人誤認原告與被告公司間委任關係仍存在之虞，致原告私
    法地位受有侵害之危險，而此項危險得以確認判決除去，爰
    依法提起本訴。並聲明：求為判決如主文所示。
二、被告公司法定代理人丙○○抗辯略以：原告係於93年6月29
    日表示辭職，其對於公司在93年6月29日以前之事務是否需
    負責請斟酌。至原告請辭之事，因伊係在95年10月29日始就
    任被告公司之清算人，故不清楚等語，並求為判決駁回原告
    之訴。
三、法院之判斷：
（一）按確認之訴非原告有即受確認判決之法律上利益者，不得
      提起；所謂即受確認判決之法律上利益，係指法律關係之
      存否不明確，原告主觀上認其在法律上之地位有不安之狀
      態存在，且此種不安之狀態，能以確認判決將之除去者而
      言，若縱經法院判決確認，亦不能除去其不安之狀態者，
      即難認有即受確認判決之法律上利益（最高法院90年度臺
      上字第961號判決意旨參照）。查原告本為被告公司之董
      事，嗣原告於93年間向告辭去董事職務，而被告公司於主
      管機關之登記資料，仍列原告為董事，有使人誤認原告仍
      係被告公司董事之虞。是兩造間就系爭董事委任關係是否
      存在，將致原告私法上地位有受侵害之危險，且此項不明
      確得以確認判決予以排除，是原告提起本件訴訟確認兩造
      間董事之委任關係不存在，應有確認利益，合先敘明。
（二）原告主張之事實，業據其提出與所述情節相符之請辭書影
      本、本院93年度聲字第1437號裁定暨確定證明書影本、被
      告公司變更登記事項卡、董事、監察人名單、被告前法定
      代理人乙○○戶籍謄本、登報資料影本等為證，並經本院
      職權調閱93年度聲字第1437號公示送達案卷、95年度司字
      第309號呈報清算人案卷查明，核屬相符；被告公司現任
      法定代理人丙○○雖以前詞置辯，惟關於原告於請辭公司
      董事前對被告公司之權利義務內容及其責任為何等節，本
      即屬公司清算程序應釐清之事項，自無礙於原告請辭董事
      之權利，被告公司此部分抗辯，尚不足採。據上，原告上
      揭主張，堪信為真實。
（三）按公司與董事間之關係，除本法另有規定外，依民法關於
      委任之規定。當事人之任何一方，得隨時終止委任契約。
      非對話而為意思表示者，其意思表示，以通知達到相對人
      時，發生效力。公司法第192條第4項，民法第549條第1項
      、第95條第1項前段分別定有明文。查原告於93年5月3日
      向被告公司寄發董事請辭書，嗣因被告公司辦公處所及原
      法定代理人住居所遷移不明，經原告向本院聲請公示送達
      ，經本院以93年度聲字第1437號受理並裁定准予就原告93
      年6月29日之請辭書為公示送達確定在案，原告並據以於
      93年10月13日登報公示送達此項意思表示，揆諸首開法律
      規定，兩造間就系爭董事之委任關係即已適法終止，原告
      自該請辭董事意思表示到達被告公司後，即已不具被告公
      司董事之身分。惟被告公司於主管機關之登記資料，迄今
      仍列原告為董事（參原告所提出之被告公司變更登記事項
      卡），自有使原告遭人誤認仍係被告公司董事之虞，致其
      私法地位有受侵害之危險。從而，原告訴請判決確認兩造
      間董事之委任關係不存在，為有理由，應予准許。
四、本件判決之基礎已臻明確，兩造其餘之攻擊防禦方法及舉證
    ，核與判決無影響，毋庸一一論列，併此敘明。
據上論結，本件原告之訴為有理由，依民事訴訟法第78條，判決
如主文。
中　　華　　民　　國　　96　　年　　5 　　月　　2 　　日
                  民事第二庭    法  官　王鏗普
正本係照原本作成。
如對本判決上訴，須於判決送達後20日內向本院提出上訴狀。
中　　華　　民　　國　　96　　年　　5 　　月　　2 　　日
                                書記官
